臺灣雲林地方法院刑事判決　　　　　　 96年度交簡上字第1號
上訴人　即
被　　　告　丙○○
上列上訴人因過失傷害案件，不服本院北港簡易庭95年度港交簡
字第182 號中華民國95年12月11日刑事簡易判決（聲請案號：臺
灣雲林地方法院檢察署95年度調偵字第175 號），提起上訴，本
院管轄之第二審合議庭判決如下：
    主      文
上訴駁回。
丙○○緩刑貳年。
    事實及理由
一、犯罪事實：
    丙○○於民國95年4 月5 日上午10時35分許，駕駛車牌號碼
    2723-FX 號自小客車，沿雲林縣北港鎮○○街由北向南方向
    行駛，途經懷仁街與大同路交岔路口時，理應注意車輛行經
    無號誌之交岔路口，應減速慢行，做隨時停車之準備；且車
    輛行至無號誌或號誌故障而無交通警察指揮之交岔路口，支
    線道車應暫停讓幹線道車先行。未劃分幹、支線道者，轉彎
    車應暫停讓直行車先行。而依當時天候晴朗、有日間自然光
    線、柏油路面乾燥、無缺陷、無障礙物、視距良好等情，並
    無不能注意之情事，竟疏於注意及此，貿然欲左轉入大同路
    ，適有高一慶騎乘車牌號碼H96-962 號重機車搭載乙○○，
    由東向西沿大同路行至該交岔路口，丙○○煞避不及，其所
    駕駛之自小客車車頭右側保險桿因而撞上高一慶之重機車右
    車身，該重機車與大同路對向車道由西向東由甲○○○駕駛
    車牌號碼KW6-779 號輕機車發生擦撞，乙○○因而受有右側
    踝關節開放性骨折併脫臼併皮膚缺損骨外露、右側踝關節三
    角韌帶斷裂及右肩袖旋轉肌肌腱破裂等傷害。丙○○肇事後
    ，在員警尚不知何人肇事前，委請路口早餐店商家報警，而
    向警自首並靜候裁判。
二、認定犯罪事實所憑之證據及理由：
  (一)被告以外之人於審判外之陳述雖不符刑事訴訟法第159 條之
    1 至之4 等4 條之規定，而經當事人於審判程序同意作為證
    據，法院審酌該言詞陳述或書面陳述作成時之情況，認為適
    當者，亦得為證據；當事人、代理人或辯護人於法院調查證
    據時，知有刑事訴訟法第159 條第1 項不得為證據之情形，
    而未於言詞辯論終結前聲明異議者，視為有前項之同意，同
    法第159 條之5 定有明文。其立法意旨在於傳聞證據未經當
    事人之反對詰問予以核實，原則上先予排除。惟若當事人已
    放棄反對詰問權，於審判程序中表明同意該等傳聞證據可作
    為證據；或於言詞辯論終結前未聲明異議，基於尊重當事人
    對傳聞證據之處分權，及證據資料愈豐富，愈有助於真實發
    見之理念，且強化言詞辯論主義，使訴訟程序得以順暢進行
    ，上開傳聞證據亦均具有證據能力。本案被告於本院審理程
    序時就檢察官所提之證據，均同意作為證據，本院審酌該等
    文書作成之形式，尚無瑕疵、並與待證事實具有關聯性等情
    況，認為適當，應認得為證據，揆諸前開說明，就本案所引
    用之供述書面證據均具有證據能力。
  (二)上開犯罪事實，業經告訴人乙○○於警詢中指述甚詳，核與
    高一慶及甲○○○於警詢之陳述相符，有乙○○、甲○○○
    之警詢筆錄及高一慶之道路交通事故談話紀錄表在卷可考，
    復有雲林縣警察局北港分局道路交通事故現場圖、道路交通
    事故調查報告表(一)及(二)、現場照片12張附卷可佐，此外另有
    中國醫藥大學北港附設醫院診斷證明書1 紙在卷可明。而被
    告丙○○迭於警詢、檢察官面前及本院審理時，對前開犯罪
    事實坦白承認，有被告警詢及檢察官面前之供述筆錄在卷可
    徵，核與上揭證據資料相符，應屬實在。
  (三)按車輛行經無號誌之交叉路口，應減速慢行，作隨停車之準
    備；且車輛行至無號誌或號誌故障而無交通警察指揮之交岔
    路口，支線道車應暫停讓幹線道車先行；未劃分幹、支線道
    者，轉彎車應暫停讓直行車先行，道路交通安全規則第93條
    第1 項第2 款、第102 條第1 項第2 款分別定有明文。被告
    駕車自應注意上述道路交通安全規定，且於事故發生當時天
    候晴朗、有日間自然光線、柏油路面乾燥、無缺陷、無障礙
    物、視距良好等情，並無不能注意之情事，被告竟疏於注意
    ，貿然欲左轉入大同路，致肇本案車禍，被告自應負過失責
    任。又告訴人乙○○確因本案車禍而受傷，則被告上開過失
    行為與告訴人之受傷結果間，有相當因果關係。本案事證明
    確，被告犯行堪以認定，應予依法論科。
三、論罪科刑之理由：
  (一)行為後法律有變更者，適用行為時之法律。但行為後之法律
    有利於行為人者，適用最有利於行為人之法律，現行刑法第
    2 條第1 項定有明文。被告行為後，刑法業於94年1 月7 日
    修正，於94年2 月2 日公佈，並於95年7 月1 日施行，是本
    案被告行為後，法律已有變更。又參酌最高法院95年5 月23
    日第8 次刑事庭會議決議，現行刑法第2 條第1 項之規定，
    係規範行為後法律變更所生新舊法律比較適用之準據法，於
    新刑法施行後，應適用新刑法第2 條第1 項之規定，綜其全
    部罪刑之結果，而為「從舊從輕」之比較。則：
    1.本案涉及新舊法比較部分，經附表所示比較修正前、後刑
      法之規定，以修正前刑法有利於被告，依現行刑法第2 條
      第1 項規定，自應適用修正前之刑法，合先敘明。
    2.緩刑部分：按犯罪在修正後刑法施行前，於新法施行後之
      緩刑宣告，應適用修正後刑法第74條之規定，最高法院95
      年第8 次刑事庭會議決議可資參照。則就緩刑之宣告，係
      依裁判時之情狀為其考量標準，此部分應逕依裁判時之法
      律為適用基準，無須比較新舊法，附此敘明。
  (二)核被告所為，係犯刑法第284條第1項前段之過失傷害罪。
  (三)被告肇事後，在偵查犯罪職權之公務員未發覺前，委請路口
    早餐店商家報警，向警自首為肇事者而靜候裁判，業經被告
    於警詢中供明在卷，核與證人高一慶於警詢證述相符，有被
    告警詢筆錄及高一慶之交通事故談話紀錄表可證，被告自首
    犯罪，應依修正前刑法第62條前段之規定，減輕其刑。
  (四)原審以被告罪證明確，因而適用刑事訴訟法第449 條第1 項
    前段、第454 條第2 項，刑法第2 條第1 項前段、第284 條
    第1 項前段、刑法第41條第1 項前段（修正前）、第62條前
    段（修正前），罰金罰鍰提高標準條例第1 條前段、罰金罰
    鍰提高標準條例第2 條（刪除前），量處被告有期徒刑2 月
    ，並諭知易科罰金之折算標準。經核原審判決認事、用法及
    量刑並無不合。被告坦承犯罪，然以原審量刑過重為由提起
    上訴，經核非有理由，應予駁回。
  (五)被告5 年以內未曾因故意犯罪受有期徒刑以上刑之宣告，有
    臺灣高等法院被告前案紀錄表在卷可稽，又被告於本院審理
    時坦承犯行，已與告訴人已達成和解，亦獲告訴人原諒，業
    經告訴人於本院審理時陳明在卷，並有刑事撤回狀1 紙在卷
    可考，本院認被告因一時疏忽，犯下本案，經此偵、審教訓
    後，當益知警惕，信無再犯之虞，因認就該罪其所宣告之刑
    ，以暫不執行為適當，併予宣告緩刑2 年，以啟自新。
四、適用之法律：
    依刑事訴訟法第455 條之1 第3 項、第368 條，刑法第74條
    第1項第2款，判決如主文。
中　　華　　民　　國　　96　　年　　 4　　月　　30　　日
                  刑事第五庭   審判長法　官   侯廷昌
                                     法  官   楊欣怡
                                     法  官   藍家偉
以上正本證明與原本無異。
本案不得上訴。
                                     書記官  徐基典
中　　華　　民　　國　　96　　年　　4 　　月　　30　　日
附錄本案論罪科刑法條全文：
刑法第284條
因過失傷害人者，處6 月以下有期徒刑、拘役或5 百元以下罰金
，致重傷者，處1 年以下有期徒刑、拘役或5 百元以下罰金。
從事業務之人，因業務上之過失傷害人者，處1 年以下有期徒刑
、拘役或1 千元以下罰金，致重傷者，處 3 年以下有期徒刑、
拘役或2 千元以下罰金。
附表
┌────────┬────────┬────────┬────────┐
│法        條    │修正前規定      │修正後規定      │新舊法之適用    │
├────────┼────────┼────────┼────────┤
│刑法第284 條第1 │罰金罰鍰提高標準│刑法施行法第1 條│(一)適用修正前規定│
│項前段法定刑關於│條例第1 條前段之│之1 規定：「中華│。              │
│罰金部分：罰金罰│規定：「依法律應│民國94年01月07日│(二)本案被告所犯刑│
│鍰提高標準條例第│處罰金、罰鍰者，│刑法修正施行後，│法第284 條第1 項│
│1條 前段、現行法│就其原定數額得提│刑法分則編未修正│前段之罪法定刑有│
│規所定貨幣單位折│高為2 倍至10倍。│之條文定有罰金者│罰金刑，且為刑法│
│算新臺幣條例第2 │」              │，自94年01月07日│分則編未修正之條│
│條、刑法第33條第│現行法規所定貨幣│刑法修正施行後，│文而定有罰金刑者│
│5款             │單位折算新臺幣條│就其所定數額提高│，於刑法施行法第│
│                │例第2 條規定：「│為30倍，但72年06│1 條之1 修正增訂│
│                │現行法規所定金額│月26日到94年01月│前，其貨幣單位為│
│                │之貨幣單位為圓、│07日新增或修正之│銀元，是被告所犯│
│                │銀元或元者，以新│條文，就其所定數│刑法第284 條第1 │
│                │臺幣元之3 倍折算│額提高為3 倍。」│項前段之罪罰金刑│
│                │之。」          │刑法第33條第5 款│之提高標準，於適│
│                │刑法第33條第5 款│規定：「罰金：新│用罰金罰鍰提高標│
│                │規定：「罰金：1 │臺幣1,000 元以上│準條例第1 條前段│
│                │元以上。」      │，以百元計算之。│及現行法規所定貨│
│                │                │」              │幣單位折算新臺幣│
│                │                │                │條例第2 條規定換│
│                │                │                │算為新臺幣時，法│
│                │                │                │定刑罰金部分，最│
│                │                │                │高應為罰金新臺幣│
│                │                │                │15,000元。如適用│
│                │                │                │刑法施行法第1條 │
│                │                │                │之1 規定提高30倍│
│                │                │                │，則為罰金最高為│
│                │                │                │新臺幣15,000元，│
│                │                │                │故關於法定刑為罰│
│                │                │                │金部分之提高標準│
│                │                │                │，新法並非較有利│
│                │                │                │於被告，本案關於│
│                │                │                │刑法第284 條第1 │
│                │                │                │項前段之罪法定刑│
│                │                │                │罰金提高標準部分│
│                │                │                │，應依刑法第2 條│
│                │                │                │第1 項前段規定，│
│                │                │                │適用行為時之法律│
│                │                │                │即罰金罰鍰提高標│
│                │                │                │準條例第1 條前段│
│                │                │                │及現行法規所定貨│
│                │                │                │幣單位折算新臺幣│
│                │                │                │條例第2 條之規定│
│                │                │                │。              │
│                │                │                │(三)法定刑罰金部分│
│                │                │                │，依修正前刑法第│
│                │                │                │33條第5 款規定，│
│                │                │                │及罰金罰鍰提高標│
│                │                │                │準條例第1 條前段│
│                │                │                │提高後，再依現行│
│                │                │                │法規所定貨幣單位│
│                │                │                │折算新臺幣條例第│
│                │                │                │2 條換算為新臺幣│
│                │                │                │時，最高為為新臺│
│                │                │                │幣30元以上，依修│
│                │                │                │正後刑法第33條第│
│                │                │                │5 款規定，為新臺│
│                │                │                │幣1,000 元以上，│
│                │                │                │修正後刑法第33條│
│                │                │                │第5 款規定並非較│
│                │                │                │有利於被告，依刑│
│                │                │                │法第2 條第1 項前│
│                │                │                │段規定，應適用修│
│                │                │                │正前刑法第33條第│
│                │                │                │5 款規定。      │
├────────┼────────┼────────┼────────┤
│刑法第62條自首  │對於未發覺之罪自│對於未發覺之罪自│(一)適用修正前規定│
│                │首而受裁判者，減│首而受裁判者，得│。              │
│                │輕其刑。但有特別│減輕其刑。但有特│(二)修正前規定為減│
│                │規定者，依其規定│別規定者，依其規│輕其刑，即必減輕│
│                │。              │定。            │其刑，修正後為得│
│                │                │                │減輕其刑，修正後│
│                │                │                │刑法第62條之規定│
│                │                │                │對被告並非較為有│
│                │                │                │利，仍應依刑法第│
│                │                │                │2條 第1 項前段規│
│                │                │                │定，適用修正前刑│
│                │                │                │法第62條有關自首│
│                │                │                │之規定，減輕其刑│
│                │                │                │。              │
├────────┼────────┼────────┼────────┤
│刑法第41條第1 項│刑法第41條第1 項│刑法第41條第1 項│(一)適用修正前規定│
│前段易科罰金部分│前段規定：「犯最│前段規定：「犯最│。              │
│                │重本刑為5 年以下│重本刑為5 年以下│(二)本案被告行為時│
│                │有期徒刑以下之刑│有期徒刑以下之刑│，易科罰金折算標│
│                │之罪，而受6 個月│之罪，而受6 個月│準，應以銀元100 │
│                │以下有期徒刑或拘│以下有期徒刑或拘│元至300 元折算為│
│                │役之宣告，因身體│役之宣告者，得以│1 日，經依現行法│
│                │、教育、職業、家│新臺幣1,000 元、│規所定貨幣單位折│
│                │庭之關係或其他正│2,000 元或3,000 │算新臺幣條例第2 │
│                │當事由，執行顯有│元折算一日，易科│條規定換算為新臺│
│                │困難者，得以1 元│罰金。但確因不執│幣後，應以新臺幣│
│                │以上3 元以下折算│行所宣告之刑，難│300 元至900 元折│
│                │1日 ，易科罰金。│收矯正之效，或難│算為1 日，修正後│
│                │」罰金罰鍰提高標│以維持法秩序者，│則以新臺幣1,000 │
│                │準條例第2 條（已│不在此限。」    │元、2,000 元、3,│
│                │刪除）規定：「依│                │000 元折算1 日，│
│                │刑法第41條易科罰│                │修正後刑法第41條│
│                │金或第42條第2 項│                │第1 項前段規定，│
│                │易服勞役者，均就│                │並非較有利於被告│
│                │其原定數額提高為│                │，依刑法第2 條第│
│                │100 倍折算1日 ；│                │1 項前段規定，適│
│                │法律所定罰金數額│                │用行為時法律即修│
│                │未依本條例提高倍│                │正前刑法第41條第│
│                │數，或其處罰法條│                │1 項前段及罰金罰│
│                │無罰金刑之規定者│                │鍰提高標準條例第│
│                │，亦同。」      │                │2 條規定，定其易│
│                │                │                │科罰金之折算標準│
│                │                │                │。              │
└────────┴────────┴────────┴────────┘
